臺灣基隆地方法院刑事判決　　　　　　 95年度簡上字第141號
公　訴　人　臺灣基隆地方法院檢察署檢察官
上　訴　人
即　被　告　甲○○
上列上訴人即被告因違反動產擔保交易法案件，不服本院基隆簡
易庭中華民國95年7月31 日第一審簡易判決（聲請案號：臺灣基
隆地方法院檢察署95年度偵緝字第281 號）提起上訴，本院管轄
之第二審合議庭判決如下：
    主  文
上訴駁回。
    事  實
一、甲○○前因犯偽造文書案件，經本院於民國91年7 月22日，
    以91年度基簡字第555號判處有期徒刑6月確定，於91年10月
    26 日入監執行，92年5月14日執行完畢；又因犯竊盜案件，
    經本院於93年2月19日，以92年度易字第195號判處有期徒刑
    6 月確定，於93年7月16日入監執行，94年1月15日縮刑期滿
    執行完畢。
二、甲○○猶不知惕勵己行，於91年5 月7 日，以動產擔保交易
    附條件買賣之方式，向東元車業有限公司（下稱東元公司）
    ，購買車牌號碼BGA-105號之重型機車1輛（光陽牌、得意10
    0 CC）；雙方約定：買賣總價金為新臺幣（下同）5萬9千元
    ，頭期款先繳5千元，餘款分12 期給付，每期應給付4千5百
    元，於價金未付清以前，標的物所有權仍屬於出賣人東元公
    司所有，買受人甲○○僅得依約占有使用，不得任意遷移、
    出賣、出質或為其他處分，為動產擔保交易之債務人。詎甲
    ○○在取得標的物（上開重型機車）之占有以後，僅繳付頭
    期款，即未再繳付分文，並因需款孔急，竟萌生為自己不法
    利益暨不法所有之意圖，於91年5 月間某日，未徵得東元公
    司同意，即以變易持有為所有之意思，將上開標的物以1 萬
    元之代價，出賣予不知情之謝振明，以此變易持有為所有意
    思之方式，侵吞上開標的物，違背上開動產擔保附條件買賣
    契約之約定，致出賣人東元公司追索無著而受有損害。
三、案經東元公司訴由臺灣基隆地方法院檢察署檢察官聲請簡易
    判決處刑。
    理  由
一、被告甲○○經合法傳喚而未到庭，其於檢察官偵查中坦承不
    諱，核與告訴代理人王美舒指訴之情節相符，並有分期付款
    附條件買賣契約書、客戶繳款資料表（繳款明細）、客戶查
    訪紀錄、查訪照片、催款通知書、車號查詢重型機車車籍資
    料等附卷可稽，其自白與事實相符，足以採信，事證明確，
    被告犯行堪以認定。
二、核被告所為，係以一個處分（出賣）上開車輛之行為，分別
    犯動產擔保交易法第38條之動產擔保交易之債務人，意圖不
    法之利益，將標的物遷移，致生損害於債權人罪及刑法第33
    5條第1項侵占罪，為想像競合犯，應依刑法第55條規定，從
    一重之刑法侵占罪處斷。惟被告行為後，刑法部分條文業於
    94年1月7日經三讀修正，於94年2月2日經總統公布，並自95
    年7月1日起開始施行。雖刑法第335條第1項之罪，無論在刑
    法新制施行前、後，其法條文字之構成要件暨法律效果俱無
    變動；然因其罰金刑僅規定「1 千元以下罰金」，而未特別
    規定其最低度數額，是其罰金刑之最低數額，自應回歸適用
    刑法第33條第5款之規定。茲依修正前刑法第33條第5款規定
    「罰金：1 元以上。」暨現行法規所定貨幣單位折算新臺幣
    條例第2條所定折算比例而為換算，新制施行以前，刑法第3
    35條第1項罰金最低額度為銀元1元即新臺幣3 元。惟依修正
    後刑法第33條第5款規定「罰金：新臺幣1千元以上，以百元
    計算之。」罰金最低額度已提高為新臺幣1 千元。據此而為
    比較適用，修正後之刑法第33條第5 款，顯然較不利於被告
    ，本諸刑法第2條第1項所揭櫫之「從舊從輕」原則，自仍應
    依修正前刑法第33條第5款規定，以銀元1元即新臺幣3 元為
    其罰金刑之法定最低數額（最高法院95年度第八次刑事庭會
    議決議參照）。
三、又被告曾有如前所述之犯罪科刑及刑之執行情形，此有臺灣
    高等法院被告前案紀錄表在卷可稽，其於有期徒刑執行完畢
    後，5 年以內故意再犯本起最重本刑有期徒刑以上之罪，無
    論依修正前或修正後刑法第47條之規定，均應論以累犯，並
    依法加重其刑。惟刑法有關有期徒刑及拘役之加重規定，修
    正前與修正後並無不同。惟罰金刑加重部分，依修正前刑法
    第68條之規定，僅加重其最高度，而修正後刑法第67條則規
    定，其最高度及最低度同加重之。比較結果，自應適用修正
    前刑法第68條規定，僅加重其最高度較有利於被告。
四、再按修正前刑法第41條第1項前段規定：「犯最重本刑為5年
    以下有期徒刑以下之刑之罪，而受6 個月以下有期徒刑或拘
    役之宣告，因身體、教育、職業、家庭之關係或其他正當事
    由，執行顯有困難者，得以1元以上3元以下折算1 日，易科
    罰金」，暨廢止前罰金罰鍰提高標準條例第2條前段規定（
    業因配合刑法修正而經公告刪除）：「依刑法第41條易科罰
    金或第42條第2項易服勞役者，均就其原定數額提高為1百倍
    折算1 日」，被告行為時之易科罰金折算標準，本應以銀元
    3百元折算1日，經以現行法規所定貨幣單位折算新臺幣條例
    第2 條規定之折算比例，換算其單位幣值為新臺幣，即應以
    新臺幣9百元折算1日。較之修正後刑法第41條第1 項前段規
    定：「犯最重本刑為5 年以下有期徒刑以下之刑之罪，而受
    6個月以下有期徒刑或拘役之宣告者，得以新臺幣1千元、2
    千元或3千元折算1日，易科罰金」，修正前之折算標準顯然
    較有利於被告，按諸首開說明，本件自應適用修正前刑法第
    41條第1項前段暨廢止前罰金罰鍰提高標準條例第2條規定，
    諭知易科罰金折算標準。
五、原審判決認被告罪證明確，進而判處被告拘役30日，如易科
    罰金以銀元3百元即新臺幣9百元折算1 日，其認事、用法均
    無違誤，量刑亦屬妥適，被告於上訴狀表明不服原審判決之
    意，並未敘明上訴理由，於本院審理期日復未到庭，上訴人
    上訴核無理由，應予駁回。
六、第二審被告經合法傳喚，無正當之理由不到庭者，得不待其
    陳述，逕行判決，刑事訴訟法第371 條定有明文。又對於簡
    易判決處刑不服而上訴者，得準用上開規定，此觀諸刑事訴
    訟法第455條之1第3 項之規定自明。本案被告經本院合法傳
    喚，有卷附法務部戶役政連結作業系統、臺灣高等法院在監
    在押全國紀錄表、送達證書可憑，其於審判期日無正當理由
    未到庭，爰不待其陳述，逕為一造辯論判決，附此敘明。
據上論斷，應依刑事訴訟法第455條之1第1項、第3項、第368 條
第373條、第371條，判決如主文。
本案經檢察官乙○○到庭執行職務。
中　　華　　民　　國　　96　　年　　4　　月　　24 　　日
                  刑事第四庭審判長法    官  鄭景文
                                  法    官  王美婷
                                  法    官  林淑鳳
以上為正本係照原本作成。
本件判決不得上訴。
中　　華　　民　　國　　96　　年　　4　　月　　24 　　日
                                  書 記 官  郭廷耀
